---
title: "Congresso_afetos"
editor_options:
  chunk_output_type: console
---

# Rodando os pacotes necessários

```{r}

#| echo: false
#| message: false
#| warning: false 
library(tidyverse)
library(readxl)
library(lavaan)
library(psych)

```

# Lendo os bancos

```{r}

df <- read_csv("data/afetos_afc.csv")

codebook <- read_csv("data/code_book_escala_afetos_positivos_negativos.csv")

```

# Observando os dados demográficos da amostra

```{r}

df |> 
  count(sexo, sort = T) |> 
  mutate(perc = round(n/sum(n)*100,2))

df |> 
  summarise(
    minimo_idade = min(idade),
    maximo_idade = max(idade),
    media_idade = mean(idade, na.rm = T),
    dp_idade = sd(idade, na.rm = T)
  )

df |> 
  count(formacao_academica, sort = T) |> 
  mutate(perc = round(n/sum(n)*100,2))

df |> 
  count(cor_raca, sort = T) |> 
  mutate(perc = round(n/sum(n)*100,2))

```

# Selecionando somente as variaveis de interesse

```{r}

df_all_itens <- df |> 
  select(a1:a20) |> 
  filter()

```

# Guia para separar por fatores

```{r}

codebook |> 
  filter(Fator != "Afeto negativo") |> 
  print()


codebook |> 
  filter(Fator != "Afeto positivo") |> 
  print()

```

# Criando modelo com todos os itens; f1 = Afetos Negativos, f2 = Afetos Positivos

```{r}

modelo1 <- "f1 =~  a1 + a4 + a5 + a7 + a10 + a11 + 
      a12 + a16 + a19 + a20 

      f2 =~  a2 + a3 + a6 + a8 + a9 + a13 + a14 +
      a15 + a17 + a18 "

```

# Criando modelo da AFC 1

```{r}

modelo_cfa_1 <- cfa(model = modelo1,
                  data = df_all_itens,
                  ordered = T,
                  estimator = "wlsmv")

```

# Sumário do modelo AFC 1

```{r}
 
m1 <- summary(modelo_cfa_1,
        fit.measures = T,
        rsquare = T,
        standardized= T)

m1

```

# Retirando itens 7, 11 e 14

```{r}

modelo2 <- "f1 =~  a1 + a4 + a5 + a10 + 
      a12 + a16 + a19 + a20 

      f2 =~  a2 + a3 + a6 + a8 + a9 + a13 + 
      a15 + a17 + a18 "

```

# Criando modelo da AFC 2

```{r}

modelo_cfa_2 <- cfa(model = modelo2,
                  data = df_all_itens,
                  ordered = T,
                  estimator = "wlsmv")

```

# Sumário do modelo AFC 2

```{r}
 
m2 <- summary(modelo_cfa_2,
        fit.measures = T,
        rsquare = T,
        standardized= T)

m2

```

# Retirando item 10

```{r}

modelo3 <- "f1 =~  a1 + a4 + a5 + 
      a12 + a16 + a19 + a20 

      f2 =~  a2 + a3 + a6 + a8 + a9 + a13 + 
      a15 + a17 + a18 "

```

# Criando modelo da AFC 3

```{r}

modelo_cfa_3 <- cfa(model = modelo3,
                  data = df_all_itens,
                  ordered = T,
                  estimator = "wlsmv")

```

# Sumário do modelo AFC 3

```{r}
 
m3 <- summary(modelo_cfa_3,
        fit.measures = T,
        rsquare = T,
        standardized= T)

m3

```

# Comparando os três modelos

```{r}

fit_m1 <- fitMeasures(modelo_cfa_1, fit.measures =
                        c("cfi.robust", "tli.robust",
                          "rmsea.robust",
                          "rmsea.ci.lower.robust",
                          "rmsea.ci.upper.robust", "srmr"))
fit_m2 <- fitMeasures(modelo_cfa_2, fit.measures =
                        c("cfi.robust", "tli.robust",
                          "rmsea.robust",
                          "rmsea.ci.lower.robust",
                          "rmsea.ci.upper.robust", "srmr"))
fit_m3 <- fitMeasures(modelo_cfa_3, fit.measures =
                        c("cfi.robust", "tli.robust", 
                          "rmsea.robust",
                          "rmsea.ci.lower.robust",
                          "rmsea.ci.upper.robust", "srmr"))

resultados <- data.frame(
  Modelo = c("Modelo 1 (Todos os itens)", 
             "Modelo 2 (Sem itens 7, 11, 14)", 
             "Modelo 3 (Sem itens 7, 11, 14, 10)"),
  CFI_Robusto = c(fit_m1["cfi.robust"], 
                  fit_m2["cfi.robust"], 
                  fit_m3["cfi.robust"]),
  TLI_Robusto = c(fit_m1["tli.robust"], 
                  fit_m2["tli.robust"],
                  fit_m3["tli.robust"]),
  RMSEA_Robusto = c(fit_m1["rmsea.robust"],
                    fit_m2["rmsea.robust"],
                    fit_m3["rmsea.robust"]),
  RMSEA_IC90_inferior = c(fit_m1["rmsea.ci.lower.robust"],
                          fit_m2["rmsea.ci.lower.robust"],
                          fit_m3["rmsea.ci.lower.robust"]),
  RMSEA_IC90_superior = c(fit_m1["rmsea.ci.upper.robust"],
                          fit_m2["rmsea.ci.upper.robust"],
                          fit_m3["rmsea.ci.upper.robust"]),
  SRMR = c(fit_m1["srmr"], fit_m2["srmr"], fit_m3["srmr"])
)

```

# Exibindo a tabela de resultados comparando os modelos

```{r}

print(resultados)

```

# Calculando alpha e ômega da escala como um todo e de cada fator do modelo 2

```{r}

# Afetos negativos
omega_neg <- df |>
  select(a1, a4, a5, a10, a12, a16, a19, a20) |>
  omega(fm = "pa", nfactors = 1, poly = T)

# Afetos positivos
omega_pos <- df |>
  select(a2, a3, a6, a8, a9, a13, a15, a17, a18) |>
  omega(fm = "pa", nfactors = 1, poly = T)

# Toda escala
omega_total <- df |>
  select(a1, a2, a3, a4, a5, a6, a8, a9, a10, a12,
         a13, a15, a16, a17, a18, a19, a20) |>
  omega(fm = "pa", nfactors = 2, poly = T)

```

# Sistematizando as informações

```{r}

resumo_alpha_omega <- data.frame(
  Grupo = c("Afetos Negativos", 
            "Afetos Positivos", 
            "Escala Completa"),
  Alpha = c(omega_neg$alpha, omega_pos$alpha,
            omega_total$alpha),
  Omega_Total = c(omega_neg$omega.tot, omega_pos$omega.tot,
                  omega_total$omega.tot)
  )

```

# Exibindo alpha e ômega do modelo 2

```{r}

print(resumo_alpha_omega)

```
